臺灣高等法院臺南分院刑事判決　　　　九十年度交上易字第一九一一號　Ａ
　　　上　訴　人
　　　即　被　告　丙　　　○
　　　選任辯護人　嚴　庚　申　律師
　　　上　訴　人
　　　即　被　告　甲　○　○
右上訴人因過失傷害案件，不服臺灣嘉義地方法院九十年度交易字第五七號中華民國
九十年八月二十八日第一審判決（起訴案號：臺灣嘉義地方法院檢察署九十年度偵字
第三二七號），提起上訴，本院判決如左：
      主      文
上訴駁回。
      事      實
一、丙○務農，民國（下同）八十九年十一月二十五日下午四時四十分許，在嘉義縣
    民雄鄉文隆村鴨母四十七之十三號右側一百公尺處農田，焚燒稻草，明知燃燒
    稻草所產生之煙霧易造成視線不佳致車輛行駛之危險，而依當時狀況並無不能注
    意之情形，竟疏於注意，仍貿然焚燒稻草，致發生濃煙，妨礙行車視線，適有甲○○駕駛車號Ｊ七─四０七二號自小貨車，沿路寬僅五公尺之嘉義縣民雄鄉○○
    村○○○○○道路，由東往西方向行駛，途經前開未劃標線狹路路段時，理應注
    意該路段之限速為二十公里以下，應遵速行駛，且發現煙霧瀰漫，視線不良，應
    減速慢行，作隨時停車之準備，並應靠右行駛，以防止發生危險事故，及應注意
    會車相互之間隔不得少於半公尺，並無不能注意之情形，竟疏於注意，仍以每小
    時三十五至四十公里之速度超速行駛，貿然通過，且未靠右行駛，適有丁○○駕
    駛車號ＲＶ─九八一五號自小客車，搭載其女兒乙○○，沿上開產業道路由西向
    東行駛，亦未注意靠右行駛，及會車相互之間隔不得少於半公尺，因遇煙霧視線
    不清而越過中線，並臨時停車於前揭路段，被甲○○超速所駕駛之車輛亦因越過
    中線而閃避不及所撞及，造成丁○○受有左膝挫傷併擦傷之傷害，乙○○則受有
    臉部多處撕裂傷等傷害。
二、案經丁○○及乙○○訴由嘉義縣警察局民雄分局報請臺灣嘉義地方法院檢察署檢
    察官偵查起訴。
      理      由
一、訊據上訴人即被告丙○及甲○○均矢口否認有過失之犯行，被告丙○辯稱：伊焚
    燒之面積很小，約三坪而已，並等燒到沒有煙霧才離開，車禍發生時已燒完稻草
    走到田中央伊並無過失。被告甲○○則辯稱：因煙霧瀰漫，且風向臨時改變，車
    輛通過時被告訴人丁○○的車子撞上，伊非肇事主因云云。
二、惟查：被告丙○於上開時、地焚燒稻草，被告甲○○與告訴人丁○○所駕駛之車
    輛，隨即在焚燒農田旁之產業道路發生車禍，造成告訴人丁○○及乙○○分別受
    到多處傷害等事實，業據其於警訊、偵查及原審審理時供承不諱，（詳警卷第一
    頁、偵查卷第九頁、原審卷第二十七頁）。又事故發生時，稻草雖已燒完而無火
    焰，但仍煙霧瀰漫，導致視線不清無法看清車前狀況，亦據告訴人丁○○、乙○○及甲○○指訴明確，至被告丙○雖僅在道路一旁焚燒稻草，且所焚燒之面積僅
    約三坪左右，惟緊鄰路旁，且在本件交通事故發生處，有現場照片六張足資為憑
    ，堪認因焚燒該處稻草所生之煙霧，仍足以影響行駛該路段車輛之行車視線，導
    致告訴人丁○○與被告甲○○之會車距離判斷錯誤。按任何人不得在道路兩旁附
    近燃燒物品，發生濃煙，妨礙行車視線，道路交通安全規則第一百四十條第二款
    定有明文，被告丙○本應注意燃燒稻草所產生之煙霧易造成視線不佳致車輛行駛
    之危險，應採取掩埋等其他方式來代替稻草之焚燒，或確信風向不致將煙霧飄向
    道路時選擇在離道路較遠處焚燒，而依當時狀況並無不能注意之情形，竟疏於注
    意，仍貿然於上開時、地在僅臨路旁之稻田焚燒稻草，致發生本件交通事故，顯
    有過失，且台灣省嘉雲區車輛行車事故鑑定委員會鑑定結果亦認：「丙○於道路
    二旁燃燒稻草，發生濃煙，妨礙車輛視線，與車禍之發生，有因果關係。」有鑑
    定書附卷可供參考。至台灣省車輛行車事故覆議鑑定委員會雖認：丙○於肇事地
    之路旁燃燒稻草產生濃煙之情形，係已存在之事實，且為白天，非突發狀況，為
    甲○○、丁○○所預見，故無肇事因素云云，惟查丙○於肇事地之路旁燃燒稻草
    產生濃煙，妨礙行車視線，致甲○○、丁○○二車因視線不良而正面互撞，業經
    甲○○、丁○○分別供述在卷，且任何人不得在道路兩旁附近燃燒物品，發生濃
    煙，妨礙行車視線，為道路交通安全規則第一百四十條第二款所明定，丙○違背
    上開規定，應有過失，故台灣省車輛行車事故覆議鑑定委員會之鑑定結果，為本
    院所不採，並予敘明。從而被告丙○所辯伊無過失云云，自屬卸責之詞，不足採
    信，犯行堪以認定。
三、被告甲○○在上揭時間駕駛車號Ｊ七─四０七二號自小貨車，沿路寬僅五公尺之
    嘉義縣民雄鄉○○村○○○○○道路，由東往西方向行駛，途經前開未劃標線狹
    路路段時，以每小時三十五至四十公里之速度行駛，貿然通過，且未靠右行駛，
    因遇煙霧視線不清，無法看清車前狀況，而閃避不及撞及丁○○之車輛，造成丁○○受有左膝挫傷併擦傷之傷害，乙○○則受有臉部多處撕裂傷等傷害之事實，
    亦據被告甲○○於警訊、偵查及原審審理時坦承在卷（詳警卷第二頁、偵查卷第
    八頁、原審卷第二十七頁），並有告訴人丁○○庭呈之錄音帶二卷、診斷證明書
    二份、告訴人乙○○受傷照片可證。又該產業道路路寬僅五公尺，屬於未劃標線
    狹路路段，限速為二十公里以下，亦有道路交通事故調查報告表、事故發生時所
    拍之現場照片六張可證並經原審勘驗無誤，有勘驗筆錄可按（詳原審卷第五十四
    頁）。按汽車在未劃標線之道路，應靠右行駛。行經狹路或道路發生臨時障礙時
    ，應減速慢行，作隨時停車之準備。會車相互之間隔不得少於半公尺，道路交通
    安全規則第九十五條前段、第九十三條第一項第四款、第一百條第一項第五款均
    分別定有明文可稽。被告甲○○本應遵速行駛，且發現煙霧瀰漫，視線不良時，
    應減速慢行，作隨時停車之準備，並應靠右行駛，以防止發生危險事故，及應注
    意會車相互之間隔不得少於半公尺，而依當時狀況，並無不能注意之情形，竟疏
    於注意，仍以每小時三十五至四十公里之速度超速行駛，貿然通過，且肇事後被
    告甲○○之車輛右後邊距路面邊緣為一點二公尺，倘加上其車寬一點七公尺，共
    計二點九公尺，足見被告甲○○之車身已超過路面一半，其駕車超越中線未靠右
    行駛甚明。被告甲○○超速行駛，且未靠右行駛，會車亦未保持安全間隔，顯有
    過失，且台灣省嘉雲區車輛行車事故鑑定委員會鑑定結果亦認：「甲○○駕駛自
    小貨車，速度且會車互未保持安全間隔，與丁○○駕駛自小客車，會車互未保持
    安全間隔，同為肇事原因」」而台灣省車輛行車事故覆議鑑定委員會亦為相同之
    認定，有鑑定書及覆議意見書附卷可供參考。從而被告甲○○所辯伊無過失云云
    ，亦屬卸責之詞，不足採信，犯行亦堪以認定。雖告訴人丁○○車輛之撞擊點（
    即主要受損部位）在車輛前方之中間部分略偏左側，車輛遭撞擊而後退所停留之
    位置卻恰在路幅之一半（車輛左前方僅距路面邊緣二點五公尺），且所遺留之碎
    片係在路中央，告訴人丁○○未靠右邊行駛及靠右停車，會車亦未保持安全間隔
    ，亦與有過失，惟被告甲○○並不因而免其過失責任。
四、查被告丙○、甲○○二人因過失行為，造成告訴人受傷，核其所為均係犯刑法第
    二百八十四條第一項前段之過失傷害罪。渠等因為一個過失行為造成告訴人丁○○、乙○○二人受到傷害，觸犯二個過失傷害罪名，有想像競合犯關係，應從一
    重之過失傷害罪處斷。原審審理結果，認被告等罪證明確，適用刑法第二百八十
    四條第一項前段、第五十五條、第四十一條第一項前段、罰金罰鍰提高標準條例
    第一條前段、第二條，並審酌被告丙○、甲○○過失比例之不同（甲○○已於本
    院審理中與被害人達成和解）、被告犯罪之動機、目的、犯罪時所受之刺激、犯
    罪之手段、犯人之生活狀況、品行、智識程度、犯人與被害人平日之關係、犯罪
    所生之危險及損害、犯罪後之態度等一切情狀，分別判處丙○拘役肆拾日，甲○○有期徒刑參月，並均諭知易科罰金以參佰元折算壹日，認事用法俱無不合，量
    刑亦稱妥適，被告等上訴意旨否認犯罪，空言指摘原判決不當，並無可取，為無
    理由，應予駁回。據上論斷，應依刑事訴訟法第三百六十八條，判決如主文。
本案經檢察官劉得鉦到庭執行職務。
中    華    民    國      九十一      年      一      月        三      日
                                  臺灣高等法院臺南分院刑事第六庭
                                      審判長法官  楊    明  章
                                            法官  徐    宏    志
                                            法官  戴    勝    利
右正本證明與原本無異。
不得上訴。
                                      法院書記官  吳    銘    添
中    華    民    國      九十一      年      一      月        四      日
附錄本判決論罪之法條：
刑法第二百八十四條第一項：因過失傷害人者，處六月以下有期徒刑、拘役或五百元
                          以下罰金，致重傷者，處一年以下有期徒刑、拘役或五
                          百元以下罰金。
